臺灣高等法院刑事判決
                                   108年度上訴字第2722號
上  訴  人  陳冠廷
即  被  告          

選任辯護人  洪婉珩  律師
            余宗鳴  律師
上列上訴人即被告因毒品危害防制條例案件，不服臺灣士林地方
法院108年度訴字第61號，中華民國108年7月11日第一審判決（
起訴案號：臺灣士林地方檢察署107年度偵字第14509、15997號
）提起上訴，判決如下：
    主  　文
原判決撤銷。
陳冠廷犯販賣第三級毒品罪，處有期徒刑叁年拾月。扣案APPLE
廠牌行動電話（含○○○○○○○○○○門號SIM卡）壹支沒收；未扣案犯
罪所得新臺幣陸仟伍佰元沒收，於全部或一部不能沒收或不宜執
行沒收時，追徵其價額。
    犯罪事實
一、1-丁基-3-（1-萘甲醯）吲、1-（5-氟戊基）-3-（1-四甲
    基環丙基甲醯）吲、3,4-亞甲基雙氧-N-乙基卡西酮、5-甲
    氧基-N-甲基-N-異丙基色胺均屬毒品危害防制條例列管之第
    三級毒品，不得非法販賣。陳冠廷基於販賣第三級毒品犯意
    ，先以0000000000號行動電話與許申葵聯繫毒品交易，再於
    民國107年7月7日晚間10時許，在臺北市士林區洲美橋下附
    近，以新臺幣（下同）6500元價格販賣摻有1-丁基-3-（1-
    萘甲醯）吲、1-（5-氟戊基）-3-（1-四甲基環丙基甲醯）
    吲、3,4-亞甲基雙氧-N-乙基卡西酮、5-甲氧基-N-甲基-N-
    異丙基色胺之藥錠1包（藍色圓形錠劑8顆及碎片2個，毛重
    共2.2330公克，共淨重1.9798公克）予許申葵，許申葵暫時
    賒欠購毒款；之後已以抵帳及匯款方式，付款予陳冠廷。
二、107年7月8日晚間9時40分許，在新北市○○區○○路000號旁，
    因許申葵與女友劉于萍共同轉賣上述摻有第三級毒品之藥錠
    （已經臺灣新北地方法院107年度訴字第1169號各判處有期
    徒刑1年，附條件緩刑5年）經喬裝購毒者之員警查獲而未遂
    ，並扣得前述藥錠1包，因而查獲。
三、案經新北市政府警察局三峽分局報請臺灣士林地方檢察署檢
    察官偵查起訴。
    理　　由
一、證據能力：
（一）被告以外之人於偵查中向檢察官所為陳述，除顯有不可信
      之情況者外，得為證據，刑事訴訟法第159條之1第2項明
      文規定。證人許申葵、劉于萍於偵查中所為證述，均經依
      法具結擔保證言具真實性，且製作之情況，並無顯不可信
      之情狀，並經原審傳喚證人許申葵詳細交互詰問，上述證
      言依法均有證據能力。
（二）證人許申葵、劉于萍之警詢陳述，未經採為論斷依據，無
      須論述其證據能力。
（三）其餘憑以認定被告犯罪事實之非供述證據，查無違反法定
      程序取得之情，依同法第158條之4規定反面解釋，均有證
      據能力。
二、被告陳冠廷坦承上述事實經過；但否認販賣第三級毒品，辯
    解略稱：沒有販賣毒品，是許申葵向被告借6000元，被告另
    以2000元向許申葵購買手機1支，但許申葵未交付手機，因
    此許申葵共欠被告8000元。後來許申葵有以女友劉于萍的帳
    戶匯款6000元給被告償還欠款，卻以此指稱該6000元是向被
    告購毒的錢。107年7月7日晚間10時許，當時被告是跟許申
    葵說要還錢，許申葵另問被告關於他要去當酒店經紀、當「
    鴨」即男性公關的事，我們當時不是在討論買賣毒品。被告
    之前以臉書即時通向許申葵表示：「現金輸贏」、「的量」
    、「我兄弟王卓源有毒品貨源」、「因為他苗栗人，所以你
    要不要弄看你」是假裝要賣毒品給許申葵。因為之前約許申
    葵出來談手機及還錢，許申葵都不出來也不還錢，所以用這
    個話術騙他出來討論還錢的事；但許申葵在107年7月7日當
    天沒有帶現金，還跟被告拖欠。許申葵於警詢供述毒品交易
    金額是5500元，偵查改稱6500元，而被告與許申葵臉書聊天
    紀錄，從未出現5500元或6500元字句，許申葵之供述有瑕疵
    ，且與其所匯6000元金額不符；況且，許申葵是在販毒之時
    遭警查獲，供稱毒品來源於被告，許申葵極可能是想依毒品
    危害防制條例第17條第1項減免刑罰而為不實供述。許申葵
    與被告有金錢借貸糾紛，兩人利害衝突，許申葵供述不可採
    信。被告臉書訊息或有曖昧，但尚無任何針對毒品種類、數
    量、價格具體描述，警方於被告住處搜索，並未扣得毒品、
    吸食器、封裝袋或電子秤等物，此與一般販毒常情有違。被
    告並無毒品相關前案記錄，自難認被告涉有販毒行為。
三、認定犯罪事實所憑證據及理由：
（一）上述事實經過，被告並不爭執，且有被告及許申葵、劉于
      萍使用之行動電話上網歷程紀錄、新北市政府警察局三峽
      分局107年7月8日搜索扣押筆錄、扣押物品目錄表及臺北
      榮民總醫院107年9月20日北榮毒鑑字第C0000000號毒品成
      分鑑定書可憑（偵14509號卷第95至207、266至270頁，偵
      15997號卷第106頁）。
（二）許申葵持有摻有第三級毒品藥錠，是上述時、地當面向被
      告以6500元價格購入，已經證人許申葵於偵查中證述：被
      告說他那邊有毒品門路，問我要不要賺錢，我是用回的，
      就是我先欠被告，一週後錢再拿給被告。我與被告是於週
      六那天即107年7月7日談到要跟被告拿毒品，我跟被告交
      易地點都在臺北市士林區洲美橋下附近，被告是於當天晚
      上10點交付毒品給我。我跟被告拿毒品當天，劉于萍也在
      場，沒有告訴劉于萍找被告何事，我在到洲美橋之前有跟
      劉于萍講我要去跟被告拿東西。被告當面把毒品交給我，
      他有跟我要回帳6500元，當時劉于萍是坐在機車上，距離
      我跟被告有一段距離。被告給我的毒品是搖頭丸，就是我
      遭警查獲那一包，裡面有9小顆。應該要回帳的錢，我用
      劉于萍中國信託帳戶轉帳到被告的銀行帳戶（偵14509號
      卷第226至230頁）於原審再證稱：107年7月8日晚間9時許
      遭警查獲的搖頭丸9顆，是被查獲前1、2天被告在臺北市
      士林區洲美橋下轉交給我的，因為對方賣家不願意見我，
      所以被告當中間人拿給我，我是透過被告與賣家接觸。10
      7年7月12日我用劉于萍的帳戶將搖頭丸9顆的錢轉帳6000
      元給被告，因為身上錢不夠。一開始約定搖頭丸9顆的交
      易金額6500元。本件毒品來源自被告（原審卷第94至96、
      98、100頁）證人劉于萍於偵查中並證稱：警方查獲的毒
      品搖頭丸是由許申葵接洽上游即被告，前往臺北市社子附
      近取貨。許申葵有去洲美橋跟被告拿過搖頭丸，當下我在
      場，但當下我不知情，是事後回去我跟許申葵的住處，才
      確定當下許申葵找被告是去拿搖頭丸。許申葵回到住處有
      跟我說他何時要回帳或回多少錢給被告，我與許申葵被抓
      後沒幾天，就去回錢給被告，是以我中國信託松山分行帳
      戶匯給被告（偵14509號卷第261、262頁）互核相符。
（三）證人許申葵、劉于萍相符一致的證述並有下列客觀證據佐
      證：
  １、被告曾於107年7月6日以行動通訊軟體「臉書Messenger」
      向許申葵傳送「現金輸贏」、「的量」、「我兄弟王卓源
      有毒品貨源」、「因為他苗栗人，所以你要不要弄看你」
      等文字訊息，有被告與許申葵間以該通訊軟體聯繫之行動
      電話畫面翻拍照片可證（偵14509號卷第50、51、87頁）
      且被告明確供述傳送上述訊息就是要販賣毒品給許申葵的
      意思（偵14509號卷第239頁，原審卷第31頁）顯示被告與
      許申葵於107年7月7日見面之前，已先就毒品交易聯繫。
      足證許申葵、劉于萍證稱許申葵遭警查扣摻有第三級毒品
      之藥錠是許申葵於107年7月7日向被告購入之事實，可以
      採信。
  ２、證人劉于萍之中國信託銀行帳戶，於107年7月12日轉帳600
      0元至被告，有被告及劉于萍之中國信託銀行107年7月12
      日交易明細資料可憑（原審卷第39、47、49頁）核與證人
      許申葵、劉于萍證述許申葵以劉于萍之銀行帳戶轉帳付款
      ，給付購毒對價「回帳」予被告之事實相符，足認2人之
      證述確實可信。
  ３、證人許申葵販賣第三級毒品犯行，既經臺灣新北地方法院1
      07年度訴字第1169號判決，認定符合毒品危害防制條例第
      17條第1項規定而減刑，自無可能為邀減刑寬典，再於本
      案證述而誣陷被告。被告聲請調閱上述案卷，核無調查必
      要，應予駁回。
（四）被告辯稱許申葵6000元匯款是為償還欠款，許申葵供述毒
      品交易金額前後不一，且與所匯6000元款項不符，指稱許
      申葵證述有瑕疵，然查：
  １、雖然證人楊竣宇於原審證稱：我與被告、許申葵等人曾相
      約於承德路麥當勞，當時有聽到許申葵要跟被告借錢，應
      該幾千元左右（原審卷第105、106頁）證人許申葵於原審
      也證稱：我有於107年7月7日前向被告借錢，不確定借款
      時間與金額，印象中是4、5千元（原審卷第97、98頁）但
      是證人許申葵並證稱：借款皆已償還被告。107年7月12日
      匯款6000元是買搖頭丸9顆的錢（原審卷第98頁）而被告
      於107年7月7日之前以「臉書Messenger」與許申葵通訊過
      程，並無曾向許申葵催討欠款之言詞，且未見許申葵有逃
      避與被告通訊或拒不出面之情狀。許申葵證稱向被告借貸
      款項已經清償，應屬可信。被告辯稱以話術佯裝要賣毒品
      給許申葵，以誘騙許申葵出面商討還錢之事的卸責言詞，
      難以採信。
  ２、證人許申葵對於何以只「回帳」予被告6000元而非6500元
      ，已於偵查及原審明確證述：被告跟我買手機抵1000元毒
      品的錢。107年7月8日遭警查獲後，我記得當初三峽分局
      直接將我移送到新北地檢，回來之後應該算是我補償被告
      ，因為被告找不到我，我又沒有給他一個聯絡，就是當一
      個補償；講好要給被告錢的時間，那段時間剛好失聯，所
      以才會補被告500元等語（偵14509號卷第229頁，原審卷
      第101、102頁）被告及許申葵於「臉書Messenger」通訊
      過程，許申葵的確於107年7月6日向被告表示「你手機要
      嗎，我順便帶，啊你現金直接給我」（偵14509號卷第51
      、88頁）而被告自107年7月8日晚間10時許至同年月10日
      間，曾先後向許申葵表示「人呢」、「？？？？？」、「
      人呢」、「喔對我知道你在裝死，貓抓老鼠的遊戲開始囉
      ，我很期待」（偵14509號卷第56、57、91頁）此等客觀
      情狀與許申葵證述相符。
（五）被告與許申葵並無親屬關係，若非貪圖販毒過程從中賺取
      差價或投機錢財之利，實無必要花費勞力、時間、金錢，
      甘冒觸犯重刑，遭嚴格查緝之高度風險而無償幫助他人取
      得毒品。依一般經驗法則，可認被告販賣第三級毒品予許
      申葵，確有從中賺取價差牟利意圖。
（六）當事人、代理人、辯護人或輔佐人聲請調查之證據，法院
      認為不必要者，得予駁回之，刑事訴訟法第163條之2第1
      項明文規定。被告於本院再次聲請傳喚證人許申葵、劉于
      萍及吳永玉，然查：
  １、證人許申葵於原審已經檢察官聲請傳喚，交互詰問，證稱
      ：「（檢察官問：107年7月8日晚間9時許於新北市○○區○○
      路000號旁，你被警察查獲搖頭丸9顆是從何而來？）被告
      轉交給我。（檢察官問：被告於何時何地交付搖頭丸9顆
      給你？）我不太記得，只記得是在臺北市士林區洲美橋下
      。（檢察官問：107年7月8日晚間9時你於新北市樹林區被
      警察查獲，是在你被警察查獲之前多久，被告交付搖頭丸
      9顆給你？）前1、2天吧，只是我是在新北市三峽區被查
      獲。（檢察官問：為何被告會交付搖頭丸9顆給你？）我
      委託被告幫我找人，因為對方賣家不願意見我，所以被告
      當中間人拿給我。（檢察官問：當時你與被告，或是你與
      賣家，有無談好搖頭丸9顆價格為何？）我與賣家在電話
      中談好，我記得是6千多元。」、「（檢察官問：請求提
      示108訴61卷第45、47、49頁中國信託回函，第47頁顯示
      被告帳戶於107年7月12日有一筆6000元從劉于萍帳戶存入
      ，是否你所存入？）是。」、「（檢察官問：方才證述10
      7年7月12日你匯款至被告帳戶是否為搖頭丸9顆的錢？）
      是。（檢察官問：你們一開始約定搖頭丸9顆交易金額為
      何？）6500元吧。（檢察官問：為何你匯款6000元給被告
      ？）應該是我身上現金不夠。」、「（辯護人問：本件你
      的毒品來源是否來自被告？）是。」、「（審判長問：方
      才提示你的偵訊筆錄，你於偵查稱你唯一跟被告借錢100
      元，方才證述借款4、5000元，何者較正確？）我於偵查
      所述，距離案發較近，我記憶較清楚，現在我記憶不深。
      （審判長問：提示107偵14509號卷第27頁107年7月9日證
      人許申葵警詢筆錄、107偵14509號卷第227頁107年9月18
      日證人許申葵偵訊筆錄。你於之前的警詢與偵查筆錄稱搖
      頭丸是跟被告買的，你於警詢稱你要給被告的錢是5500元
      ，後來到檢察官那邊時卻變成6500元，然後你說為何會講
      5500元部分，是因為被告跟你買手機，後來抵1000元，所
      以你在警察局講5500元，是否屬實？）對，以我在檢察官
      面前做的筆錄為主。」（原審卷第94、97、98、100、101
      頁）被告對於證人許申葵之證言表示：「沒有意見。」（
      原審卷第104頁）被告於原審並未聲請調查人證許申葵，
      對檢察官聲請傳喚之證人許申葵證述之內容，並無意見，
      於本院再次聲請傳喚證人許申葵，參酌上述情狀且待證事
      實已經明確，依刑事訴訟法第163條之2規定，核無再調查
      必要。
  ２、證人劉于萍於偵查中證稱：許申葵有去洲美橋跟被告拿過
      搖頭丸，當下我在場，但當下我不知情，是事後回去我跟
      許申葵的住處，才確定當下許申葵找被告是去拿搖頭丸（
      偵14509號卷第261頁）核與證人許申葵於原審證述相符：
      「（檢察官問：你稱臺北市士林區洲美橋下被告把搖頭丸
      9顆交給你，當時還有何人在場？）劉于萍。（檢察官問
      ：當時劉于萍是站在你與被告旁邊，或有段距離？）距離
      我們兩台摩托車車身。（檢察官問：劉于萍的距離是否聽
      得到你與被告講話，或是看得到你們做何事？）應該是看
      得到，但是我不知道聽不聽得清楚。（檢察官問：你在臺
      北市士林區洲美橋跟被告碰面之前，有無跟劉于萍講說要
      去洲美橋做何事？）我跟劉于萍說我要找陳冠廷，但是具
      體要做什麼，我沒有跟劉于萍說。（檢察官問：被告拿搖
      頭丸9顆給你之後，事後你有無與劉于萍講此事？）有，
      我就直說。」、「（審判長問：剛開始談妥是5000元？）
      好像，對，反正我不會跟劉于萍講確切的東西，我讓她知
      道大概金額，但是我不會讓她知道太完整的東西。」（原
      審卷第95、103頁）可認證人劉于萍並不知悉毒品買賣過
      程。參酌證人劉于萍並非毒品交易對象，不具待證事實直
      接關聯性，且於原審，證人劉于萍經傳喚未到庭，檢察官
      於交互詰問證人許申葵之後，捨棄傳喚劉于萍，被告及辯
      護人均表示：「沒有意見。」有審理筆錄可憑（原審卷第
      108至109頁）證人劉于萍也無調查必要。
  ３、證人楊竣宇證稱曾聽聞證人許申葵與被告談論借錢（原審
      卷第105、106頁）證人許申葵並不否認曾向被告借錢（原
      審卷第97、98頁）但是證人許申葵已明確證稱：借款皆已
      償還，107年7月12日匯款6000元是買搖頭丸9顆的錢（原
      審卷第98頁）足認有無借貸與毒品交易，屬於獨立的兩件
      事；縱使證人吳永玉證述許申葵曾有向被告借錢，此項待
      證事實也與被告是否販毒予證人許申葵無關。證人吳永玉
      核無調查必要。綜上，事證明確，被告犯行可以認定，應
      依法論科。
四、論罪：
（一）核被告所為，係犯毒品危害防制條例第4條第3項販賣第三
      級毒品罪。
（二）刑法第59條賦予法院裁量權，使法院就個案量刑，能斟酌
      至當，其適用要件必需犯罪情狀顯可憫恕，認科以最低度
      刑仍嫌過重，始得酌量減輕其刑。販毒行為危害重大，難
      認犯罪情狀顯可憫恕；然若觸犯毒品危害防制條例第4條
      第1項販賣第一級毒品罪，法定本刑「死刑或無期徒刑」
      不問販毒數量、純度、價錢、次數、期間及是否共犯等不
      一情節，也未考量同為販賣第一級毒品之人，其原因動機
      不一，犯罪情節未必盡同，所造成的社會危害程度也有差
      異，而一體適用死刑或無期徒刑，即有宣告法定最低刑度
      無期徒刑猶嫌過重之可能，於此自當依客觀犯行與主觀惡
      性加以考量，而有適用刑法第59條規定酌量減輕其刑餘地
      ；而販賣第三級毒品罪，法定本刑「7年以上有期徒刑」
      與販賣第一級毒品罪之法律效果「死刑或無期徒刑」不具
      斟酌餘地的情形有別，本質上並無刑法第59條情堪憫恕可
      言；然而被告前無犯罪科刑紀錄，有本院被告前案紀錄表
      可憑，犯行時雖已滿18歲，但尚未滿20歲，被訴犯行僅1
      次，獲利有限，有別於一般獲取暴利之上游毒販，認應給
      予及早改過自新重返社會的機會而予以個案衡平考量，援
      引刑法第59條減輕其刑。
五、撤銷改判及科刑審酌事項：
（一）被告上訴除仍持前詞否認犯行，辯護人並為被告辯護：原
      審所量刑度遠重於證人許申葵之販毒刑度，顯有不當（本
      院卷第60頁）然查，證人許申葵觸犯販賣第三級毒品罪，
      行為未遂、自白且供出毒品來源，符合刑法第62條、毒品
      危害防制條例第17條第1項、第2項規定，經依法3次減刑
      ；而被告矢口否認犯行，且販賣與證人許申葵之毒品數量
      尚足以使證人許申葵再行販賣，助長毒品擴散，就所犯法
      定本刑7年以上有期徒刑之罪，原審量處7年4月有期徒刑
      ，應認已經從輕量刑。原審為被告科刑判決諭知，固非無
      見；惟查：基於個案衡平而引用刑法第59條規定減刑。被
      告上訴，雖無理由，基於如上所述，因而撤銷改判。
（二）審酌被告所為擴散毒品危害，偵審過程始終否認犯行，犯
      後態度不佳；惟念前無犯罪科刑紀錄，素行尚可，有本院
      被告前案紀錄表可憑，參酌販毒次數1次，獲利6500元，
      高中肄業，未婚，無子女，家境小康，任職北投焚化爐清
      潔工作，月薪3萬5千元及其犯罪動機、目的、手段等一切
      情狀，量處如主文所示之刑。
（三）沒收部分：
  １、扣案如主文所示行動電話，用於被告與許申葵「臉書Mess 
      enger」通訊，已經被告陳明（原審卷第32頁）可認屬於
      供被告販毒所用之物，依毒品危害防制條例第19條第1項
      前段規定宣告沒收。
  ２、犯罪所得，屬於犯罪行為人者，沒收；於全部或一部不能
      沒收或不宜執行沒收時，追徵其價額；犯罪所得，包括違
      法行為所得、其變得之物或財產上利益及其孳息，刑法第
      38條之1第1項前段、第3項、第4項明文規定。被告販毒之
      對價6500元，已經許申葵先以行動電話抵償1000元，並於
      107年7月12日匯款6000予被告，可認被告已因販毒行為而
      獲得6500元對價，應依刑法第38條之1第1項、第3項規定
      諭知沒收，如全部或一部不能沒收或不宜執行沒收時，追
      徵其價額。
據上論斷，依刑事訴訟法第369條第1項前段、第364條、第299條
第1項前段，毒品危害防制條例第4條第3項、第19條第1項，刑法
第11條、第59條、第38條之1第1項前段、第3項，判決如主文。
本案經檢察官楊舒婷提起公訴，檢察官侯名皇到庭執行職務。
中　　華　　民　　國　　108 　年　　12　　月　　25　　日
                  刑事第二庭審判長法　官  周盈文
　　　　　　　　　　　　　　　　  法　官  錢建榮
　　　　　　　　　　　　　　　    法　官  郭豫珍
以上正本證明與原本無異。
如不服本判決，應於收受送達後10日內向本院提出上訴書狀，其
未敘述上訴之理由者並得於提起上訴後10日內向本院補提理由書
（均須按他造當事人之人數附繕本）「切勿逕送上級法院」。
                                  書記官  高楚安
中　　華　　民　　國　　108 　年　　12　　月　　25　　日
附錄：本案論罪科刑法條全文 
毒品危害防制條例第4條
製造、運輸、販賣第一級毒品者，處死刑或無期徒刑；處無期徒
刑者，得併科新臺幣 2 千萬元以下罰金。
製造、運輸、販賣第二級毒品者，處無期徒刑或 7 年以上有期
徒刑，得併科新臺幣 1 千萬元以下罰金。
製造、運輸、販賣第三級毒品者，處 7 年以上有期徒刑，得併
科新臺幣 7 百萬元以下罰金。
製造、運輸、販賣第四級毒品者，處 5 年以上 12 年以下有期
徒刑，得併科新臺幣 3 百萬元以下罰金。
製造、運輸、販賣專供製造或施用毒品之器具者，處 1 年以上
7 年以下有期徒刑，得併科新臺幣 1 百萬元以下罰金。
前五項之未遂犯罰之。